【裁判字號】    88,易,3106
【裁判日期】    890524
【裁判案由】    侵占
【裁判全文】
臺灣臺中地方法院刑事判決                        八十八年度易字第三一六號
    公  訴  人  台灣台中地方法院檢察署檢察官
    被      告  甲○○
右列被告因侵占案件，經檢察官提起公訴（八十八年度偵續字第二一０號）及移送併
辦（八十八年度偵字第二四０九七號），本院判決如左：
    主  文
甲○○意圖為自己不法之所有，而侵占自己持有他人之物，處有期徒刑肆月。
    事  實
一、甲○○為駕駛營業自小客車，先於民國八十六年七月十九日，至設於台中市○○
    ○街三一七號之中港交通企業有限公司（以下簡稱中港公司）向其負責人乙○○
    租借ＢＭＵ一一二五型無線電車台機一套（連附件包括天線、車頂燈），機號為
    一三一五號，約定每月租金新台幣（下同）一千八百元，復於八十六年七月二十
    二日以其所購買之福特牌汽車信託在設於台中市○區○○街九四號信泰交通企業
    有限公司（以下簡稱信泰公司）參加經營客運（俗稱靠行），而租用以信泰公司
    名義申所申請之車牌號碼Ｐ９－３６０號汽車營業牌照二面，約明被告應每月給
    付信泰公司靠行服務費一千八百元，並按期繳納牌照稅、燃料稅等費用，詎甲○
    ○自八十七年十月即拒付靠行服務費，自八十八年一月間起拒付無線電車台機租
    金，並於八十八年初之某日，意圖為自己不法之所有，易持有為所有之犯意，將
    上開該無線電車台機、汽車營業牌照，連同上開自小客車一併向不知名之當鋪典
    當，質押借款，嗣屢經中港公司、信泰公司催討，均一再拖延，迄今仍拒繳服務
    費、租金及歸還該牌照、無線電車台機，經中港公司、信泰公司循線調查始知上
    情。
二案經中港公司、信泰公司訴請臺灣台中地方法院檢察署檢察官偵查起訴及移送併
    辦。
    理  由
一訊據被告甲○○固供承於前揭時地向被害人中港公司、信泰公司租用上開上開無
    線電車台機、汽車營業牌照，並於八十八年初，已連同自小客車一併典當，目前
    猶未贖回之事實，惟矢口否認有何侵占犯行，辯稱︰伊並未典當該無線電車台機
    及牌照，僅典當車子，只因典當車子的贖金未還，故機台及牌照迄今亦無法取回
    ，伊非有侵占之犯意云云。經查：被告向中港公司、信泰公司分別租借ＢＭＵ一
    一二五型無線電車台機一套、車牌號碼Ｐ９－３６０號汽車營業牌照二面，約定
    每月租金、靠行服務費均為一千八百元，及被告自八十七年十月即拒付靠行服務
    費，自八十八年一月間起拒付無線電車台機租金等情，業據被害人中港公司、信
    泰公司代表人乙○○、丙○○指述甚詳，並有電台服務契約書、計程車客運協議
    書、律師催告函及存證附於偵查卷可稽。而無線電車台機及牌照於典當前可以拆
    下，被告於典當前竟未將之拆下交還出租人，反而將之一併典當，迄今仍因典當
    車子的贖金未還而無法取回，顯見被告業將其所持有屬中港公司、信泰公司所有
    之無線電車台機、牌照視為己有，而任意加以處分典當，被告甲○○侵占之犯意
    甚明，其空言否認侵占及所辯諸語均為卸責之詞，不足採信，其犯行堪以認定。
二核被告所為，係犯刑法第三百三十五第一項之侵占罪。被告被告意圖為自己不法
    所有，同一時地侵占自己持有屬中港公司、信泰公司所有之無線電車台機、牌照
    ，係一行為觸犯二相同罪名，屬想像競合犯，應從一重處斷。爰審酌被告無前科
    、犯罪之動機、目的、手段、未與被害人和解及否認犯行之犯後態度等一切情狀
    ，量處如主文所示之刑。
據上論斷，應依刑事訴訟法第二百九十九條第一項前段，刑法第三百三十五條第一項
第五十五條，罰金罰鍰提高標準條例第一條前段，判決如主文。
本案經檢察官蕭連森到庭執行職務。
中      華      民      國      八十九      年    五    月    二十四    日
                                  臺灣臺中地方法院刑事第一庭
                                      法  官  楊國精
右正本證明與原本無異。
如不服本判決，應於送達後十日內向本院提出上訴狀 （須附繕本） ，上訴於台灣高
法院台中分院。
                                      書記官
中      華      民      國      八十九      年    五    月    二十九    日
附錄：本案論罪科刑法條全文
刑法第三百三十五條第一項︰
意圖為自己或第三人不法之所有，而侵占自己持有他人之物者，處五年以下有期徒刑
拘役或科或併科一千元以下罰金。


司法院資訊處製作；財團法人民間司法改革基金會備份。
